---
title: "Problemas: Teoría de la Decisión bajo Incertidumbre (Casos Reales)"
author: "Elena Matteo Niccolò"
date: "`r Sys.Date()`"
output: html_document
---

# 1: Una Tienda Electronica (Niccolò Grillo)

**Enunciado del problema:**

Una tienda de electrónica está decidiendo cuántas unidades de un nuevo dispositivo (una GPU) debe ordenar para la temporada de ventas navideñas. La demanda del producto es incierta y depende de diferentes factores externos, como las tendencias tecnológicas y el poder adquisitivo de los clientes durante ese período.

Las alternativas disponibles son:

-   **d1**: Ordenar 500 unidades.
-   **d2**: Ordenar 1000 unidades.
-   **d3**: Ordenar 1500 unidades.
-   **d4**: Ordenar 2000 unidades.

Los posibles estados de la naturaleza que podrían influir en la demanda son:

-   **e1**: Demanda muy alta.
-   **e2**: Demanda alta.
-   **e3**: Demanda media.
-   **e4**: Demanda baja.

Las ganancias estimadas (en miles de euros) para cada alternativa, dependiendo del estado de la naturaleza, se muestran en la siguiente tabla de decisión:

```{r}
# Definir la tabla de decisión con los valores del caso real
X <- matrix(c(250, 200, 100, 10, 
              400, 300, 150, -20, 
              500, 350, 200, -50, 
              600, 400, 250, -100),
            nrow = 4, ncol = 4, byrow = TRUE)

colnames(X) <- c('e1', 'e2', 'e3', 'e4')
rownames(X) <- c('d1', 'd2', 'd3', 'd4')

# Mostrar la tabla de decisión
print(X)
```

La tienda desea aplicar diferentes criterios de decisión bajo incertidumbre para determinar la mejor alternativa a seguir. Para ello, se evaluarán todos los métodos de decisión bajo incertidumbre.

```{r}
source('teoriadecision_funciones_incertidumbre_nuevo.R') 
# Aquí se cargan las funciones necesarias.

# Aplicar todos los criterios de decisión bajo incertidumbre
resultado_todos <- criterio.Todos(X, alfa = 0.3, favorable = TRUE)

# Imprimir la tabla con los resultados de todos los criterios
print(resultado_todos)
```

Basado en los resultados obtenidos, la alternativa d4 parece ser la mejor opción en la mayoría de los métodos evaluados. 
En el criterio de Wald (Pesimista), Optimista, y Punto Ideal, d4 es la alternativa óptima. 
Aunque en el criterio de Hurwicz y Laplace se destacan otras alternativas, d4 tiene un buen rendimiento general y es la recomendación más consistente.


