---
title: "Problemas: Teoría de la Decisión bajo Incertidumbre (Casos Reales)"
author: "Elena Matteo Niccolò"
date: "`r Sys.Date()`"
output: html_document
---

# 1: Una Tienda Electronica (Niccolò Grillo)

**Enunciado del problema:**

Una tienda de electrónica está decidiendo cuántas unidades de un nuevo dispositivo (una GPU) debe ordenar para la temporada de ventas navideñas. La demanda del producto es incierta y depende de diferentes factores externos, como las tendencias tecnológicas y el poder adquisitivo de los clientes durante ese período.

Las alternativas disponibles son:

-   **d1**: Ordenar 500 unidades.
-   **d2**: Ordenar 1000 unidades.
-   **d3**: Ordenar 1500 unidades.
-   **d4**: Ordenar 2000 unidades.

Los posibles estados de la naturaleza que podrían influir en la demanda son:

-   **e1**: Demanda muy alta.
-   **e2**: Demanda alta.
-   **e3**: Demanda media.
-   **e4**: Demanda baja.

Las ganancias estimadas (en miles de euros) para cada alternativa, dependiendo del estado de la naturaleza, se muestran en la siguiente tabla de decisión:

```{r}
# Definir la tabla de decisión con los valores del caso real
X <- matrix(c(250, 200, 100, 10, 
              400, 300, 150, -20, 
              500, 350, 200, -50, 
              600, 400, 250, -100),
            nrow = 4, ncol = 4, byrow = TRUE)

colnames(X) <- c('e1', 'e2', 'e3', 'e4')
rownames(X) <- c('d1', 'd2', 'd3', 'd4')

# Mostrar la tabla de decisión
print(X)
```

La tienda desea aplicar diferentes criterios de decisión bajo incertidumbre para determinar la mejor alternativa a seguir. Para ello, se evaluarán todos los métodos de decisión bajo incertidumbre.

```{r}
source('teoriadecision_funciones_incertidumbre.R') 
# Aquí se cargan las funciones necesarias.

# Aplicar todos los criterios de decisión bajo incertidumbre
resultado_todos <- criterio.Todos(X, alfa = 0.3, favorable = TRUE)

# Imprimir la tabla con los resultados de todos los criterios
print(resultado_todos)
```

Basado en los resultados obtenidos, la alternativa d4 parece ser la mejor opción en la mayoría de los métodos evaluados. En el criterio de Wald (Pesimista), Optimista, y Punto Ideal, d4 es la alternativa óptima. Aunque en el criterio de Hurwicz y Laplace se destacan otras alternativas, d4 tiene un buen rendimiento general y es la recomendación más consistente.

### **Problema 1: Tabla**(Matteo Conte)

 |   | d1 | d2 | d3 | d4 |
   |---|----|----|----|----|
   | e1|  3 | 25 |  2 | 18 |
   | e2| 23 | 35 | 28 |  9 |
   | e3| 39 |  7 |  7 | 32 |
  
```{r Matteo-Conte1}
vec<-c(3,25,2,18,23,35,28,9,39,7,7,32)
X<-crea.tablaX(X,3,4)

#Wald
criterio.Wald(X)
criterio.Wald(X,favorable=F)

#Optimista
criterio.Optimista(X)
criterio.Optimista(X,favorable = F)

#Hurwicz
dibuja.criterio.Hurwicz(X)
dibuja.criterio.Hurwicz_Intervalos(X)
dibuja.criterio.Hurwicz(X,favorable = F)
dibuja.criterio.Hurwicz_Intervalos(X,favorable = F)

#Savage
criterio.Savage(X)
criterio.Savage(X,favorable = F)

#Laplace
criterio.Laplace(X)
criterio.Laplace(X,favorable = F)

#Punto_Ideal
criterio.PuntoIdeal(X)
criterio.PuntoIdeal(X,favorable = F)
```

### **Problema 2: Estrategia para un Plan de Expansión Empresarial**(Matteo Conte)

 Una cadena de restaurantes está planificando la expansión en tres nuevas ciudades.
 Las opciones son:
   
   -   **Ciudad A**: Una gran metrópoli con alta demanda pero también con alta competencia.
 -   **Ciudad B**: Una ciudad de tamaño mediano con menor competencia.
 -   **Ciudad C**: Una ciudad pequeña con bajos costos operativos, pero con una demanda potencialmente reducida.
 
 El éxito de la expansión depende de cómo los consumidores respondan a la apertura del restaurante, lo que puede ser: - **Alta demanda**: Muchos consumidores y alta rentabilidad.
 - **Demanda media**: Demanda estable y beneficios moderados.
 - **Baja demanda**: Baja afluencia de clientes y beneficios limitados.
 
### **Tabla de Decisión (Beneficios estimados en miles de euros)**
 
 | Ciudad       | Alta demanda (k€) | Demanda media (k€) | Baja demanda (k€) |
   |--------------|-------------------|--------------------|-------------------|
   | **Ciudad A** | 600               | 400                | 100               |
   | **Ciudad B** | 900               | 600                | 200               |
   | **Ciudad C** | 1200              | 700                | 50                |

```{r Matteo-Conte2}
vec2<-c(600,400,100,900,600,200,1200,700,50)#valores en k€
X2<-crea.tablaX(vec2,3,3)

criterio.Todos(X2)
```